【裁判字號】    94,訴,2161
【裁判日期】    950824
【裁判案由】    強盜等
【裁判全文】
臺灣彰化地方法院刑事判決              94年度訴字第2161號
公  訴  人  臺灣彰化地方法院檢察署檢察官
被      告  己○○
                    （現在臺灣彰化監獄彰化分監執行中）
指定辯護人  本院公設辯護人  乙○○
上列被告因強盜等案件，經檢察官提起公訴（九十四年度偵字第
八五三八、八九四０號），本院判決如下：
    主  文
己○○共同連續意圖為自己不法之所有，攜帶兇器，以脅迫至使
不能抗拒，而取他人之物，累犯，處有期徒刑柒年月；又連續
攜帶兇器竊盜，累犯，處有期徒刑柒月；應執行有期刑柒年伍月
。
    犯罪事實
一、己○○前曾於民國八十九年十一月十二日，因違反毒品危害
    防制條例案件，經本院以八十九年度訴字第七二五號判處有
    期徒刑七月確定，經送監執行於九十一年三月十二日因縮刑
    期滿執行完畢，並於翌日即九十一年三月十三日出監；後又
    於九十二年五月二十六日、九十二年七月三十一日，分別因
    違反毒品危害防制條例、竊盜案件，經臺灣高等法院臺中分
    院及本院各判處有期徒刑一年、八月確定，後上開二案件經
    本院裁定合併定其應執行之刑為有期徒刑一年七月，經送監
    執行於九十四年七月十五日因縮刑期滿執行完畢，並於翌日
    即九十四年七月十六日出監。猶不知警惕，詎其僅因一時缺
    錢可供花用及購買毒品，竟基於意圖為自己不法所有之概括
    犯意，夥同亦具有意圖為自己不法所有之概括犯意之魏嘉宏
    （所涉犯加重強盜等案件，業經臺灣高等法院臺中分院審結
    ）二人，先後為下列行為：
（一）於九十四年九月二十九日凌晨三時四十五分許，由魏嘉宏
      騎乘平日由己○○所騎用車牌號碼ＹＨＴ－四二三號（車
      主登記為己○○之姐劉淑萍）重型機車搭載己○○，前往
      彰化縣永靖鄉○○村○○路二號７－１１超商，分別頭戴
      全罩式安全帽（僅魏嘉宏所戴扣案）、口罩（未扣案）、
      手戴白色手套（未扣案），各自攜帶其所有客觀上足以對
      人之生命、身體造成危險性之西瓜刀各一支（未扣案），
      共同進入其內，由己○○喝令店員戊○○不要動，以此脅
      迫方式使戊○○不能抗拒，魏嘉宏則將櫃檯之抽屜打開，
      而強取抽屜內之現金新臺幣（下同）九千八百九十七元，
      得逞後一同騎車離去，所搶得財物則朋分花用殆盡。
（二）於九十四年九月二十九日晚間八時許，由魏嘉宏騎乘己○○平日所使用同上車牌號碼ＹＨＴ－四二三號重型機車搭
      載己○○，前往彰化縣埔心鄉○○村○○路○段二號檳榔
      攤，分別頭戴同上全罩式安全帽、口罩、手戴白色手套，
      各自攜帶同上其所有客觀上足以對人之生命、身體造成危
      險性之西瓜刀各一支，共同入內，以此脅迫方式至使甲○○不能抗拒，由魏嘉宏將櫃檯之抽屜打開，強取抽屜及其
      內之現金六千五百元，得逞後一同騎車離去，所得財物由
      魏嘉宏自行花用殆盡，並將上開口罩、西瓜刀、白色手套
      等物棄置於彰化縣埔心鄉太平村太平國小旁大排水溝內。
二、己○○因一時缺錢可供花用及購買毒品，竟另基於意圖為自
    己不法所有之概括犯意，獨自一人騎駛同上車牌號碼ＹＨＴ
    －四二三號重型機車外出尋找目標，並先後為下列竊盜行為
    ：
（一）於九十四年十月十三日凌晨零時三十分許，手持屬其所有
      客觀上足以對人之生命、身體造成危險性之兇器破壞剪一
      支（未扣案，長度約為五十公分之鐵器），前往彰化縣田
      尾鄉○○村○○路路口前，強行將置放在戶外之投幣式自
      動加水站之盒子鎖頭破壞，竊取盒內屬丙○○所有之現金
      約一千餘元得手。
（二）於九十四年十月十三日凌晨一時十五分許，手持同上屬其
      所有客觀上足以對人之生命、身體造成危險性之兇器破壞
      剪一支，前往彰化縣田尾鄉北曾村福德巷五五三號前，強
      行將置放在戶外之投幣式自動加水站之盒子鎖頭破壞，竊
      取盒內屬丙○○所有之現金六百元得手。
（三）於九十四年十月十三日凌晨二時三十分許，手持同上屬其
      所有客觀上足以對人之生命、身體造成危險性之兇器破壞
      剪一支，前往彰化縣永靖鄉○○村○○路○段一七三號前
      ，強行將置放在戶外之投幣式自動加水站之盒子鎖頭破壞
      ，竊取盒內屬丁○○所有之現金六百元得手。
（四）於九十四年十月十五日凌晨零時三十分許，手持同上屬其
      所有客觀上足以對人之生命、身體造成危險性之兇器破壞
      剪一支，前往彰化縣永靖鄉○○村○○路與一村巷口前，
      強行將置放在戶外之投幣式自動加水站之盒子鎖頭破壞，
      竊取盒內屬丙○○所有之現金六百元得手。
（五）於九十四年十月十五日凌晨一時十五分許，手持同上屬其
      所有客觀上足以對人之生命、身體造成危險性之兇器破壞
      剪一支，前往彰化縣永靖鄉○○村○○路二一七號旁，強
      行將置放在戶外之投幣式自動加水站之盒子鎖頭破壞，竊
      取盒內屬陳高喬（公訴人誤認為丙○○所有）所有之現金
      一千元得手。
    嗣因魏嘉宏為警查獲後始供出強盜共犯之一為己○○，迨於
    九十四年十一月五日下午九時五分，因其所涉犯上開加重強
    盜案件，經警持臺灣彰化地方法院檢察署檢察官所核發之拘
    票拘提到案後，於警局訊問時在有偵查犯罪職權之機關或個
    人發覺其犯罪前，自動向彰化縣警察局員林分局警員陳世恩
    、謝協明二人自首其攜帶兇器竊盜之犯行，並主動接受裁判
    。
三、案經彰化縣警察局員林分局報請臺灣彰化地方法院檢察署檢
    察官偵查起訴。
    理  由
壹：有關於證據能力部分：
    本案全部卷證所涵括之供述證據及非供述證據，經詢之公訴
    人及被告、指定辯護人即本院公設辯護人均同意全部證據之
    證據能力，是後述所引用證據之證據能力均無疑義，合先敘
    明。
貳：有關於認定犯罪事實部分：
一、上揭連續攜帶兇器，以脅迫至使不能抗拒，而取他人之物二
    次及連續攜帶兇器竊盜五次之犯罪事實，業據被告己○○於
    本院審理時均坦承不諱，核與證人即同案被告魏嘉宏於警、
    偵訊中所證述之強盜財物情節相符，並經證人即被害人丙○○於本院審理時到庭結證屬實；另經證人即被害人戊○○、
    甲○○、丁○○三人於警、偵訊中證述明確在卷，此外，復
    有強盜部分之監視器翻拍照片六幀及現場指認照片共九幀等
    附卷可稽，足認被告之自白核與事實相符，均堪採信。另按
    刑法第六十二條所謂「發覺」，固非以有偵查犯罪職權之機
    關或人員確知其人犯罪無誤為必要，而於對其發生嫌疑時，
    即得謂為已發覺；但此項對犯人之嫌疑，仍須有確切之根據
    得為合理之可疑者，始足當之，若單純主觀上之懷疑，要不
    得謂已發生嫌疑（最高法院七十二年台上字第六四一號判例
    意旨參照）。本件有關被告涉犯攜帶兇器竊盜五次之犯行，
    係因其另涉犯強盜案件，經警持臺灣彰化地方法院檢察署檢
    察官所核發之拘票拘提到案後，於警局訊問時在有偵查犯罪
    職權之機關或個人發覺其犯罪前，自動向彰化縣警察局員林
    分局警員陳世恩、謝協明二人自首其連續攜帶兇器竊盜五次
    之犯行，此亦經證人即承辦警員陳世恩、謝協明二人到庭結
    證屬實（詳見九十五年四月二十七日審判筆錄），足認被告
    確係在警員未發現有確切之根據得為合理之懷疑前，即主動
    供述其連續攜帶兇器竊盜五次之犯行，此部分自係屬符合自
    首之要件無誤。另被告所持以強盜用之西瓜刀及行竊用之破
    壞剪均係屬鐵器，在客觀上已足以對他人之生命、身體（如
    頸部、眼睛等）構成威脅，而具有危險性，自均係屬兇器無
    誤。另經本院當庭質之被告亦坦承：伊是因為要施用毒品沒
    有錢才去強盜，也是因為沒有錢施用毒品才會去偷等語（見
    本院九十五年八月十日審判筆錄），顯見被告所為上開強盜
    及竊盜之犯行，均有為自己不法所有之意圖甚明，本件事證
    明確，被告犯行均洵堪認定。
三、查我國刑法於九十四年二月二日修正公布，九十五年七月一
    日施行（下稱新法；修正前刑法下稱舊法）後，依最高法院
    九十五年度第八次刑事庭會議決議之決議內容，有關新舊法
    之適用原則摘要如下：
  (一)新法第二條第一項之規定，係規範行為後法律變更所生新舊
    法律比較適用之準據法，於新法施行後，應適用新法第二條
    第一項之規定，為「從舊從輕」之比較。
  (二)基於罪刑法定原則及法律不溯及既往原則，行為之處罰，以
    行為時之法律有明文規定者為限，必行為時與行為後之法律
    均有處罰之規定，始有新法第二條第一項之適用。
  (三)比較時應就罪刑有關之共犯、未遂犯、想像競合犯、牽連犯
    、連續犯、結合犯，以及累犯加重、自首減輕暨其他法定加
    減原因（如身分加減）與加減例等一切情形，綜其全部罪刑
    之結果而為比較。
  (四)從刑附屬於主刑，除法律有特別規定者外，依主刑所適用之
    法律。
  (五)數罪併罰定應執行刑，新法第五十一條第五款提高多數有期
    徒刑合併應執行之刑不得逾三十年，新法施行後，應依新法
    第二條第一項之規定，適用最有利於行為人之法律。
四、按刑法上恐嚇取財罪之「恐嚇」，固係指以危害通知他人，
    使該人主觀上生畏佈心之行為，然此危害之通知，並非僅限
    於將來，其於現時以危害相加者，亦應包括在內。因是，恐
    嚇之手段，並無限制，其以語言、文字為之者無論矣，即使
    出之強暴、脅迫，倘被害人尚有相當之意思自由，而在社會
    一般通念上，猶未達於不能抗拒之程度者，仍屬本罪所謂「
    恐嚇」之範疇。至於危害通知之方法，亦無限制，無論明示
    之語言、文字、動作或暗示之危害行為，苟已足使對方理解
    其意義之所在，並足以影響其意思之決定與行動自由者均屬
    之。故其與強盜之區別，端在所為之強暴、脅迫，其於社會
    一般通念上，是否足以抑制被害人之意思自由，至於不能抗
    拒，以為財物之交付為斷，倘其尚未達到此一程度，雖係意
    圖為自己不法之所有而出之以強暴、脅迫，亦僅應成立恐嚇
    取財罪（八十一年臺上字第八六七號判決意旨參照）。又按
    強盜罪所施用之強暴、脅迫手段，袛須足以壓抑被害人之抗
    拒，使其喪失意思自由為己足，縱令被害人無實際抗拒行為
    ，仍於強盜罪之成立，不生影響（參照最高法院八十六年度
    臺上字第四五０三號判決意旨），是被告己○○與共犯魏嘉
    宏二名成年男子以持西瓜刀之方式公然強盜，顯係以不對等
    之有形實力之脅迫方式壓制被害人戊○○、甲○○二人之意
    思自由，縱被害人二人當場並無明顯之抵抗行為，仍不影響
    強盜罪之成立。再按刑法第三百二十一條第一項第三款所「
    攜帶兇器而犯之者」，係以行為人攜帶兇器為其加重條件，
    此所謂兇器，其種類並無限制，凡客觀上足對人之生命、身
    體、安全構成威脅，具有危險性之兇器均屬之，且祇須犯罪
    時攜帶此種具有危險性之兇器為已足，並不以攜帶之初有行
    兇之意圖為必要（最高法院七十九年度臺上字第五二五三號
    判例要旨可供參照）；又按刑法第三百二十一條第一項第二
    款係規定：「毀越門扇、牆垣或其他安全設備而犯之者」，
    亦即其所謂「安全設備」係指建築物及防衛建築物而設之安
    全設備而言，如所毀者非屬建築物及防衛建築物而設之安全
    設備，自不得加以擴張解釋。故核被告己○○於犯罪事實一
    、（一）、（二）所為，係犯強盜罪而有刑法第三百二十一
    條第一項第三款之攜帶兇器情形，應依刑法第三百三十條第
    一項之加重強盜罪論處；又被告於犯罪事實二、（一）、（
    二）、（三）、（四）、（五）所為，則均係犯刑法第三百
    二十一條第一項第三款之攜帶兇器竊盜罪。又本件被告行為
    後，刑法關於連續犯、累犯、共同正犯、自首及數罪併罰等
    規定均有修正，依前揭最高法院九十五年度第八次刑事庭會
    議決議內容，應綜其全部罪刑之結果而為比較後，始得判斷
    應適用新法或舊法，經本院為如附表所示之比較後，認本件
    依刑法第二條第一項前段，就以下連續犯、累犯、共同正犯
    、自首及數罪併罰等適用，應依舊法。被告與魏嘉宏就犯罪
    事實一、（一）、（二）之加重強盜犯行間，具有犯意聯絡
    及行為分擔，為共同正犯。又被告先後二次加重強盜既遂犯
    行，及先後五次加重竊盜既遂犯行，各係觸犯構成要件相同
    之罪，顯各係基於概括之犯意反覆為之，應依修正刪除前連
    續犯之規定，分別擇其中情節較重之犯罪事實一、（一）及
    犯罪事實二、（一）【均係以被害人財物損失最重為據】部
    分之加重強盜既遂罪及加重竊盜既遂罪論以一罪，並各加重
    其刑。再被告所犯上開二罪，犯意各別，行為互殊，應予分
    論併罰。又查被告前曾於八十九年十一月十二日，因違反毒
    品危害防制條例案件，經本院以八十九年度訴字第七二五號
    判處有期徒刑七月確定，經送監執行於九十一年三月十二日
    因縮刑期滿執行完畢，並於翌日即九十一年三月十三日出監
    ；後又於九十二年五月二十六日、九十二年七月三十一日，
    分別因違反毒品危害防制條例、竊盜案件，經臺灣高等法院
    臺中分院及本院各判處有期徒刑一年、八月確定，後上開二
    案件經本院裁定合併定其應執行之刑為有期徒刑一年七月，
    經送監執行於九十四年七月十五日因縮刑期滿執行完畢，並
    於翌日即九十四年七月十六日出監，有臺灣高等法院被告前
    案紀錄表、在監在押全國紀錄表及臺灣彰化地方法院檢察署
    刑案資料查註紀錄表各一份在卷可稽，其於受有期徒刑執行
    完畢後，五年以內再犯本件有期徒刑以上之二罪，均為累犯
    ，應依修正前刑法第四十七條之規定遞加重其刑。末查被告
    連續攜帶兇器竊盜之犯行，於警方尚未發覺前，即主動向彰
    化縣警察局員林分局警員陳世恩、謝協明二人自首其連續攜
    帶兇器竊盜之犯行，被告對於此部分未發覺之罪自首而接受
    裁判，應依自首之規定減輕其刑，上開加重竊盜犯行部分，
    刑有加重及減輕者，並依法先加後減之。爰審酌被告之平日
    素行、犯罪之動機與目的均僅為貪圖一己之私利、被告適值
    年輕力壯之年不思以自身之力量努力工作，循正途賺取金錢
    花用，反持客觀上足以對人之生命、身體安全構成威脅，具
    有危險性之西瓜刀為強盜及破壞剪為竊盜之犯行，犯罪手段
    實非屬平和、竊盜、強盜之次數與所得財物之價值、對社會
    治安所生危害之程度甚巨及犯罪後雖坦承犯行態度尚屬良好
    ，惟均未與被害人達成和解賠償損害等一切情狀，分別量處
    如主文所示之刑，並定其應執行之刑，以示懲儆。
五、至扣案共犯魏嘉宏所有之全罩式安全帽一頂，與未扣案被告
    所有之全罩式安全帽一頂，雖分別係供共犯魏嘉宏與被告強
    盜財物時所戴，然因安全帽係專供被告等人用以平日騎駛機
    車時所戴用（因我國係採強制規定騎駛機車需戴安全帽），
    復查無其他積極證據足以證明係被告等人計畫專為供用以犯
    本案強盜之罪所用之物（此可由被告及共犯魏嘉宏二人均戴
    有口罩得到印證），又非屬違禁物，核與刑法第三十八條所
    規定沒收之要件不符，爰均不予宣告沒收；另未扣案屬被告
    所有之破壞剪一支，雖係供被告犯加重竊盜罪所用之物，然
    經詢之被告則供稱業已因遺失而滅失不存在，此外，復查無
    其他積極證據足以證明現尚存在，且非屬違禁物，為防免日
    後執行之困難，爰亦不予宣告沒收之；再未扣案之西瓜刀、
    口罩、白色手套等物，雖係被告與共犯魏嘉宏所有供犯強盜
    罪所用之物，然因均已丟棄而滅失不存在，復查無其他積極
    證據足以證明現均尚存在，且非屬違禁物，為防免日後執行
    之困難，爰均不予宣告沒收之，併此敘明。
據上論斷，應依刑事訴訟法第二百九十九條第一項前段，刑法第
二條第一項前段、修正前第二十八條、修正刪除前第五十六條、
第三百三十條第一項、第三百二十一條第一項第三款、修正前第
四十七條、第六十二條前段、第五十一條第五款，判決如主文。
本案經檢察官洪英丰到庭執行職務。
中    華    民    國  九十五  年    八    月  二十四  日
                  刑事第二庭  審判長法  官  許旭聖
                                    法  官  簡婉倫
                                    法  官  胡宜如
以上正本證明與原本無異。
如不服本判決，應於判決送達後十日內，向本院提出上訴狀（須
附繕本），上訴於臺灣高等法院臺中分院。
中    華    民    國  九十五  年    八    月  二十四  日
                                    書記官  黃幼華
附錄本案論罪科刑法條：
刑法第三百二十一條：
犯竊盜罪而有左列情形之一者，處六月以上五年以下有期徒刑：
一、於夜間侵入住宅或有人居住之建築物、船艦，或隱匿其內而
    犯之者。
二、毀越門扇、牆垣或其他安全設備而犯之者。
三、攜帶兇器而犯之者。
四、結夥三人以上而犯之者。
五、乘火災、水災或其他災害之際而犯之者。
六、在車站或埠頭而犯之者。
前項之未遂犯，罰之。
刑法第三百三十條第一項：
犯強盜罪而有第三百二十一條第一項各款情形之一者，處七年以
上有期徒刑。
附    表：
┌──┬─────┬─────────────────────────┐
│編號│修正事項  │  以各別修正事項討論新、舊法之比較適用            │
├──┼─────┼─────────────────────────┤
│ 一 │連續犯部分│被告行為後，刑法第五十六條連續犯之規定，業經刪除，│
│    │          │而本件被告全部行為均在舊法時期，雖裁判在新法時，惟│
│    │          │修正前刑法第五十六條有關連續犯之規定，係將反覆實施│
│    │          │之同類複數犯罪行為論以一罪，並得加重其刑至二分之一│
│    │          │。而修正後已刪除連續犯之規定，在實務上將視各種具體│
│    │          │犯罪類型，對於反覆實施之同類複數犯罪行為，或評價為│
│    │          │一罪，或評價為併罰之數罪（參照該條修法理由）。若評│
│    │          │價為數罪而分別科處，顯對被告更為不利，依刑法第二條│
│    │          │第一項前段之規定，自應適用修正刪除前刑法第五十六條│
│    │          │之規定較有利於被告。                              │
├──┼─────┼─────────────────────────┤
│ 二 │累犯部分  │刑法第四十七條有關累犯之規定，修正後刑法第四十七條│
│    │          │第一項限制以故意再犯者為限，方成立累犯，而本件被告│
│    │          │之強盜、竊盜犯行本即屬「故意」再犯，故修法前後之規│
│    │          │定，對本件被告累犯之認定，不生任何影響，依刑法第二│
│    │          │條第一項前段之規定，認仍應適用修正前刑法第四十七條│
│    │          │之規定。                                          │
├──┼─────┼─────────────────────────┤
│ 三 │數罪併罰部│刑法第五十一條第五款有關宣告多數之有期徒刑者，其合│
│    │分        │併執行有期徒刑之上限規定，新法係規定不得逾三十年，│
│    │          │而舊法則規定不得逾二十年，依刑法第二條第一項前段之│
│    │          │規定，應認修正前刑法第五十一條第五款之規定，對行為│
│    │          │人為有利。                                        │
├──┼─────┼─────────────────────────┤
│ 四 │共同正犯部│刑法第二十八條有關共同正犯之規定，僅作文字修正，對│
│    │分        │於狹義共同正犯（指有犯意聯絡及行為分擔之數行為人）│
│    │          │之認定，不生任何影響，依刑法第二條第一項前段之規定│
│    │          │，應適用舊法之規定。                              │
├──┼─────┼─────────────────────────┤
│ 五 │自首部分  │刑法第六十二條有關自首之規定，在新法部分係規定「得│
│    │          │減輕其刑」，而舊法時則係規定「減輕其刑」，經比較修│
│    │          │法前後之規定，應認修正前刑法第六十二條之規定，對行│
│    │          │為人有利。                                        │
├──┴─────┴─────────────────────────┤
│總結：本案經綜合前開結果，認仍應適用舊法之規定。                    │
└──────────────────────────────────┘


司法院資訊處製作；財團法人民間司法改革基金會備份。
